【裁判字號】    95,上重訴,24
【裁判日期】    950707
【裁判案由】    殺人等
【裁判全文】
臺灣高等法院刑事判決                95年度上重訴字第24號
上  訴  人
即  被  告  丁○○
選任辯護人  趙元昊律師
            許瑞榮律師
上  訴  人
即  被  告  甲○○
選任辯護人  黃柏彰律師
上  訴  人
即  被  告  丙○○
選任辯護人  王怡惠律師
上列上訴人等因殺人等案件，不服臺灣板橋地方法院94年度重訴
字第56號，中華民國95年2月27日第一審判決（起訴案號：台灣
板橋地方法院檢察署94年度偵字第10108、12835號），提起上訴
，本院判決如下：
    主  文
原判決撤銷。
丁○○連續殺人，處無期徒刑，褫奪公權終身，如附表一所示編
號五之手槍沒收；又未經許可，寄藏手槍，處有期徒刑拾年，併
科罰金新臺幣伍拾萬元，罰金如易服勞役，以新台幣參千元折算
壹日；如附表一所示編號一至五之手槍、如附表二所示編號一之
子彈，均沒收。應執行無期徒刑，褫奪公權終身；併科罰金新臺
幣伍拾萬元，罰金如易服勞役，以新台幣參千元折算壹日；如附
表一所示編號一至五之手槍、如附表二所示編號一之子彈，均沒
收。
甲○○販賣第三級毒品，處有期徒刑伍年貳月。扣案之愷他命拾
玖瓶（實秤毛重肆點零玖貳公克）含包裝愷他命之塑膠瓶19個
，均沒收之。又連續未經許可，寄藏手槍，處有期徒刑捌年，併
科罰金新臺幣拾萬元，罰金如易服勞役，以新台幣參千元折算
壹日；如附表一所示編號一至五之手槍、如附表二所示編號一之
子彈，均沒收。應執行有期徒刑拾貳年，併科罰金新臺幣拾萬
元，罰金如易服勞役，以新台幣參千元折算壹日；扣案之愷他命
拾玖瓶（實秤毛重肆點零玖貳公克）含包裝愷他命之塑膠瓶19
個，均沒收之；如附表一所示編號一至五之手槍、如附表二所示
編號一之子彈，均沒收。
丙○○連續未經許可，寄藏手槍，處有期徒刑伍年陸月，併科罰
金新臺幣貳拾萬元，罰金如易服勞役，以新台幣參千元折算壹日
；扣案之如附表一所示編號三、四、五之手槍、如附表二所示編
號一之子彈，均沒收。
    事  實
一、丁○○明知制式手槍、可發射子彈具有殺傷力之改造手槍、
    具有殺傷力之子彈，未經許可不得受託寄藏，竟未經許可，
    於民國（下同）94年3月間某日，在臺北市西門町麥當勞廣
    場前，受綽號「阿三」之不詳真實姓名年籍成年男子之委託
    ，寄藏如附表一所示編號三之制式手槍、如附表一所示編號
    一、二、四、五之可發射子彈具有殺傷力之改造手槍、如附
    表二所示編號一至四之具有殺傷力之子彈。
二、甲○○明知制式手槍、可發射子彈具有殺傷力之改造手槍、
    具有殺傷力之子彈，未經許可不得受託寄藏，竟未經許可，
    於94年3月間某日，在臺北縣中和市○○路875號2樓203室租
    屋處，受丁○○之委託，寄藏上開丁○○受綽號「阿三」之
    男子委託而寄藏持有之具有殺傷力如附表一所示編號三之制
    式手槍、如附表一所示編號一、二、四、五之可發射子彈具
    有殺傷力之改造手槍、如附表二所示編號一至四之具有殺傷
    力之子彈。嗣因丁○○認為該等槍枝、子彈寄藏於甲○○上
    開租屋處後，甲○○之個性變得較為衝動，擔心發生意外，
    乃將該等槍枝、子彈取回。
三、丙○○明知制式手槍、可發射子彈具有殺傷力之改造手槍、
    具有殺傷力之子彈，未經許可不得受託寄藏，竟未經許可，
    於94年3月底某日，在臺北縣中和市○○路109巷1弄4號1樓
    住處，受丁○○之委託，寄藏丁○○自甲○○處取回之具有
    殺傷力如附表一所示編號三之制式手槍、如附表一所示編號
    四、五之可發射子彈具有殺傷力之改造手槍、如附表二編號
    一至四之子彈中之20顆。嗣丁○○於94年4月28日許，前往
    丙○○上開住處，將前開交由丙○○寄藏之槍枝、子彈取回
    。
四、甲○○承前未經許可，寄藏制式手槍、可發射子彈具有殺傷
    力之改造手槍、具有殺傷力之子彈之同一概括犯意，復於94
    年4月28日，在其上開租屋處，受丁○○之委託，寄藏如附
    表一所示編號一至五之制式、改造手槍及附表二編號一至四
    之子彈（即前開丁○○自行持有之如附表一所示編號一、二
    之可發射子彈具有殺傷力之槍枝、子彈《除附表二所示編號
    一至四中除下開寄藏於丙○○處之20顆子彈外》，及丁○○
    自丙○○處取回之如附表一所示編號三之制式手槍、如附表
    一所示編號四、五之可發射子彈具有殺傷力之改造手槍、如
    附表二所示編號一至四之子彈中之20顆。
五、丁○○與甲○○於94年5月5日凌晨3時許，在臺北縣永和市
    錢櫃KTV飲酒後，張、李二人遂共騎機車欲返回甲○○上開
    租屋處時，迨騎經臺北縣中和市○○路與中正路口時，張、
    李二人因行車糾紛而與姓名年籍不詳之計程車司機、乘客發
    生口角，雙方進而發生互毆。嗣互毆完後，丁○○與甲○○
    於返回甲○○上開租屋處後繼續飲酒，詎丁○○仍心有不甘
    ，趁甲○○不注意之際，取出上開寄藏於甲○○租屋處之如
    附表一所示編號五之可發射子彈具有殺傷力之改造手槍，並
    裝填如附表二所示編號四之制式子彈三顆後，自行騎機車沿
    臺北縣中和市○○路往民樂路方向行駛，欲找前揭計程車司
    機、乘客理論，嗣於94年5月5日凌晨3時50分許，於行經臺
    北縣中和市○○路與民樂路口「來一鍋火鍋店」前停車等待
    綠燈時，適蘇友朋駕駛車牌號碼342-LA號營業用小客車，沿
    臺北縣中和市○○路往中正路方向行駛，丁○○從該342-LA
    號營業用小客車未關上之駕駛座車窗中看到蘇友朋，誤認蘇
    友朋即為先前發生互毆之計程車駕駛，遂基於殺人之故意，
    持如附表一所示編號五之可發射子彈具有殺傷力之改造手槍
    向蘇友朋頭部射擊，致蘇友朋因而頭部中彈，當場昏迷，該
    342-LA號營業用小客車因失去控制而穿越臺北縣中和市○○
    路慢慢向前滑行，直到撞擊臺北縣中和市○○路另側之人行
    道才告停止。嗣蘇友朋經路人報警並送醫急救，仍因頭部遭
    遠距離單一槍擊貫穿傷引起顱骨骨折、顱內出血，最後引起
    中樞神經休克，而於94年5月6日下午2時50分許，在臺北縣
    板橋市亞東紀念醫院不治死亡。
六、丁○○於持上開改造手槍射擊蘇友朋後，旋騎機車沿臺北縣
    中和市○○路、民樂路口迴轉，於行經中和交流道下之高架
    橋下路口時，適遇乙○○駕駛車牌號碼105-KE號曳引車亦由
    臺北縣板橋市往北二高速公路方向行駛，行經臺北縣中和市
    ○○路、民樂路口前內側車道，丁○○竟承前殺人之概括犯
    意，並基於不確定殺人之故意，於行經於該路口時持上開改
    造手槍朝左上方射擊一槍，向上開乙○○所駕駛之曳引車方
    向射擊，致子彈由駕駛座右上方之擋風玻璃射入後，再從貫
    穿座椅由後方玻璃處射出，乙○○因坐於駕駛座未被射中而
    倖免於難。丁○○射擊乙○○後，又續而行駛迴轉，沿臺北
    縣中和市○○路往臺北縣板橋方向行駛，返回甲○○上開租
    屋處，在該處樓下時，另騎機車尾隨丁○○欲出門買飲料而
    目擊前開殺人情節之甲○○此時亦返家，丁○○向甲○○拿
    取機車安全帽戴上後，即騎機車逆向往臺北縣板橋方向行駛
    逃逸。丁○○於94年年5月7日，為避免遭警查獲，乃從甲○○上開租屋處，全數取回上開槍枝、子彈。
七、丙○○承前未經許可，寄藏制式手槍、可發射子彈具有殺傷
    力之改造手槍、具有殺傷力之子彈之同一概括犯意，復於94
    年5月7日，在其上開住處，受丁○○之委託，寄藏丁○○從
    甲○○租屋處取回之上開槍枝、子彈中之如附表一所示編號
    三之制式手槍、如附表一所示編號四之可發射子彈具有殺傷
    力之改造手槍、如附表二所示編號一之子彈中之9顆。丁○○則將如附表一所示編號一、二之可發射子彈具有殺傷力之
    改造手槍、如附表二所示編號二、三之子彈32顆、如附表二
    所示編號一之子彈中之一顆（即除上開寄藏於丙○○處之如
    附表二所示編號一之九顆外），藏放在臺北縣中和市○○街
    民享游泳池地下樓之停車場內第27號停車位後上方之空調風
    管；另將如附表一所示編號五之可發射子彈具有殺傷力之改
    造手槍藏匿於不詳地點。
八、甲○○明知愷他命（Ketamine）係經公告列為毒品危害防制
    條例所管制之第三級毒品，依法不得製造、運輸、販賣或意
    圖販賣而持有，竟基於意圖營利之犯意，於94年6月3日，在
    桃園「48街PUB」內，向綽號「阿呆」之不詳真實姓名年籍
    之成年男子，以每瓶新臺幣（下同）1千元之價格，販入愷
    他命19瓶（毛重34.092公克）後，放置於其上開住處，擬以
    每瓶1200元之價格，俟機販售予他人。
九、丁○○於94年6月7日上午10時許被逮捕，經警分別在下列地
    點查獲扣得如附表一所示編號三之制式手槍、如附表一所示
    編號一、二、四之可發射子彈具有殺傷力之改造手槍、如附
    表二所示編號一至三之子彈：(1)臺北縣中和市○○街民享游
    泳池之地下停車場：如附表一所示編號一、二之可發射子彈
    具有殺傷力之改造手槍各1把、如附表二所示編號一之子彈
    中之1顆（即除寄藏於丙○○處之如附表二所示編號一之9顆
    外）、如附表二所示編號二之子彈14顆（經鑑驗試射6顆，
    現僅存8顆）、如附表二所示編號三之子彈18顆（經鑑驗試
    射6顆，現僅存12顆）、彈匣3個、鑰匙1支；(2)臺北縣中和
    市○○路109巷1弄4號1樓丙○○住處：如附表一所示編號三
    之制式手槍1把、如附表一所示編號四之可發射子彈具有殺
    傷力之改造手槍1把、如附表二所示編號一之子彈中之9顆（
    經鑑驗試射6顆，現僅存3顆）、彈匣2個；(3)臺北縣中和市
    ○○路875號2樓203室甲○○租屋處：愷他命19瓶（毛重34.
    092公克）、一粒眠15顆（非供本件犯罪所用之物）、分裝
    袋1包（非供本件犯罪所用之物），進而查悉上情。至上開
    如附表一所示編號五之可發射子彈具有殺傷力之改造手槍一
    把則未經查獲。
十、案經蘇友朋之子戊○○訴由臺北縣警察局中和分局移送臺灣
    板橋地方法院檢察署檢察官偵查起訴。
    理  由
甲、被告丁○○部分
一、訊據上訴人即被告丁○○固坦承寄藏槍枝、子彈，惟辯稱：
    我不知道手槍是制式還是改造，當初警察來我家搜索時，是
    我主動帶警察去拿，我沒有殺人，亦未殺人未遂云云。經查
    ：
    (一)寄藏槍枝、子彈部分
    1.公訴意旨雖僅認被告丁○○、甲○○、丙○○係犯槍砲彈
      藥刀械管制條例第8條第4項之未經許可持有可發射子彈具
      有殺傷力之改造手槍罪、同條例第12條第4項之未經許可
      持有子彈罪，惟經原審諭知可能涉犯同條例第7條第4項之
      未經許可寄藏手槍罪、同條例第8條第4項之未經許可寄藏
      可發射子彈具有殺傷力之改造手槍罪、同條例第12條第4
      項之未經許可寄藏子彈罪後，被告等人及辯護人已就此部
      分進行辯論（見原審卷二第64頁），且於本院審理時亦就
      此辯論，並未妨礙被告等人訴訟上之權利。被告丁○○選
      任辯護人認剝奪被告丁○○之防禦權並為突襲性裁判等語
      ，尚有誤會。核先敘明。
    2.被告丁○○有將其受綽號「阿三」之成年男子委託寄藏之
      槍枝、子彈全部或部分先後寄藏於被告甲○○、丙○○住
      處等情，已據被告丁○○於警詢、原審偵審及本院審理時
      分別供陳在卷（見第10108號偵查Ａ卷第18頁至第19頁、
      第21頁；同卷Ｂ卷第10頁；原審卷二第27頁至第31頁），
      核與證人丙○○於警詢及偵審中所述情節相符（見第1010
      8號偵查Ａ卷第56頁至第58頁、第240頁至第242頁；原審
      卷二第63頁；本院卷第74頁反面、第125頁），而其中如
      附表一所示編號三、四之槍枝係由被告丁○○持往被告丙○○住處寄藏，嗣為警於丙○○住處查獲一節，核與證人
      即共同被告丙○○於警詢及偵、審中證述情節相符（見第
      10108號偵查Ａ卷第56頁至第58頁、第240頁至第242頁；
      原審卷二第63頁），證人丙○○於原審審理時證稱：「（
      問：丁○○為何要拿走槍、子彈？）他說他朋友要拿回去
      」、「（問：丁○○第二次拿槍、子彈給你的時候，是否
      有告知你什麼原因？）他說拿回去給人家的時候，好像沒
      有碰到那個人，所以沒有還回去，他才又再拿來要寄放我
      這裡，他說他過幾天就會拿走」等語（見原審卷二第35頁
      、第37頁）；而依被告甲○○於警詢及偵查中所述：「（
      問：你與丁○○等人一同前往永和錢櫃唱歌，返回租屋處
      後，丁○○是否有一同上樓？做何事情？）我們兩人回到
      租屋處後，就一同到我房間內繼續飲酒，約過了十幾分鐘
      ，丁○○把他寄放在我這邊的槍枝取走，他就說他要回家
      ，然後就下樓離去，後來我有跟著下樓，就發生我上述所
      講的事情」、「（問：丁○○何時將槍枝寄放在你那裡？
      ）丁○○大約於案發前一星期將槍枝寄放在我租屋處」（
      見第10108號偵查Ａ卷第81頁）；「當時丁○○是於案發
      前約二個月攜帶槍枝前來我住處存放，當時我人在家裡睡
      覺，他身上背一個背包，隨即由背包裡面拿出槍枝放置於
      衣櫃抽屜內，當時我看見共有五把手槍直接放在抽屜內，
      且沒有用任何東西掩蓋」、「（問：丁○○所寄放之槍枝
      你是否有取出把玩？槍枝顏色、形式、特徵為何？）我曾
      經有取出把玩幾次，該五把手槍，其中有三把是黑色大型
      手槍、一把黑色小型手槍、另外一把握柄處是木頭握柄，
      顏色我忘記了」、「丁○○要使用手槍都是自己前往我租
      屋處拿取。該五把手槍於案發後過二、三日丁○○即前來
      取走」（見第10108號偵查Ｂ卷第15頁至第17頁）；「（
      問：張男是否在你住處寄放過槍枝及子彈？）有」、「（
      問：張男何時寄放？）94年5月5日前一星期」各等語（見
      第10108號偵查Ａ卷第246頁）。以上被告丁○○之自白與
      被告甲○○、丙○○之供證互核一致，且被告丁○○受託
      寄藏而持有如附表一所示編號一至五之槍枝、如附表二所
      示編號一至三之子彈，且為警分別於如事實欄所示之時、
      地查獲等事實，已據其於警詢、原審偵審時均坦承不諱，
      復有如附表一所示編號一至四之槍枝、如附表二所示編號
      一至三之子彈扣案可資佐證。可見被告丁○○自承該等槍
      枝係受他人委託而寄藏，並非伊收受而持有，應屬實情，
      堪為可信。又該等扣案之槍枝、子彈，經先後送請內政部
      警政署刑事警察局以以性能檢驗法、試射法、比對顯微鏡
      比對法鑑定結果：「一送鑑手槍壹枝（含彈匣壹個，槍枝
      管制編號0000000000），認係由仿COLT廠半自動手槍製造
      之金屬玩具手槍，更換土造金屬槍管改造而成之改造手槍
      ，機械性能良好，可擊發適用子彈，認具殺傷力。二送鑑
      手槍壹枝（含彈匣個，槍枝管制編號0000000000），認
      係由仿BERETTA廠84型半自動手槍製造之金屬玩具手槍，
      更換土造金屬槍管改造而成之改造手槍，機械性能良好，
      可擊發適用子彈，認具殺傷力。三送鑑手槍壹枝（含彈匣
      壹個，槍枝管制編號0000000000），研判係捷克CZ廠75型
      口徑9mm（9×19mm）之制式半自動手槍，槍號為「070009
      」，槍管內具陸條右旋來復線，機械性能良好，可擊發口
      徑9mm（9×19mm）制式子彈，認具殺傷力。四送鑑手槍壹
      枝（含彈匣壹個，槍枝管制編號0000000000），認係由仿
      BERETTA廠半自動手槍製造之金屬玩具手槍槍身組合土造
      金屬滑套及土造金屬槍管改造而成之改造手槍，機械性能
      良好，可擊發適用子彈，認具殺傷力。五送鑑子彈肆拾貳
      顆，鑑驗情形如下：(一)壹拾顆（試射伍顆），認均係口
      徑9mm（9×19mm）制式子彈，認均具殺傷力。(二)壹拾肆
      顆，認均係土造子彈（具直徑約8mm之金屬彈頭），採樣
      伍顆試射：貳顆可擊發，認均具殺傷力；顆可擊發，惟
      其發射動能甚微，認均不具殺傷力。(三)壹拾捌顆，認均
      係土造子彈（具直徑約7mm之金屬彈頭），採樣陸顆試射
      ：肆顆可擊發，認均具殺傷力；貳顆可擊發，惟其發射動
      能甚微，認均不具殺傷力」、「一送鑑扣案手槍四枝，子
      彈四十二顆，相關鑑定結果如下：(一)壹枝（槍枝管制編
      號0000000000），經實際裝填適用子彈（以同案金屬彈殼
      加裝底火、底火片壹片與少許黑色火藥及直徑約7mm、重1
      ．55克之金屬彈頭組合而成）試射結果，測得彈頭之發射
      速度為171公尺/秒，計算其動能為22．66焦耳，單位面積
      動能為58．89焦耳/平方公分。(二)壹枝（槍枝管制編號
      0000000000），經實際裝填適用子彈（以自製金屬彈殼加
      裝底火、底火片壹片與少許黑色火藥及直徑約8．6mm、重
      5．11克之金屬彈頭組合而成）試射結果，測得彈頭之發
      射速度為126公尺/秒，計算其動能為40．56焦耳，單位面
      積動能為69．83焦耳/平方公分。(三)壹枝（槍枝管制編
      號0000000000），經實際裝填口徑9mm（9×19mm ）制式
      子彈試射結果，測得彈頭（重約8克）之面積動能為774耳
      /平方公分。(四)壹枝（槍枝管制編號0000000000），經
      實際裝填適用子彈（以自製金屬彈殼加裝底火、底火片壹
      片與少許黑色火藥及直徑約8．6mm、重5．11克之金屬彈
      頭組合而成）試射結果，測得彈頭之發射速度為101公尺/
      秒，計算其動能為26焦耳，單位面積動能為44焦耳/平方
      公分。(五)子彈四十二顆，因進行本案鑑定試射情形：口
      徑9mm（9×19mm）制式子彈試射二顆，土造子彈（具直徑
      約8mm之金屬彈頭）試射一顆。二殺傷力相關數據：(一)
      美國軍醫總署定義：彈丸撞擊動能達58呎磅（約為78．6
      焦耳），則足以使人喪失戰鬥能力。(二)本局對活豬作射
      擊測式結果，彈丸單位面積動能達24焦耳/平方公分，則
      足以穿入豬隻皮肉層。(三)依日本科學警察研究所之研究
      結果，彈丸單位面積動能達20焦耳/平方公分則足以穿入
      人體皮肉層」，有內政部警政署刑事警察局94年6月8日刑
      鑑字第0940088781號槍彈鑑定書、94年12月22日刑鑑字第
      0940189521號函各一件附卷可稽（見第10108號偵查卷Ｂ
      第1頁至第7頁、原審卷一第119頁）。查以上開鑑定結果
      ，係鑑驗機關以其專業知識及精密儀器實際測試後所得之
      結論，自具證據能力，復按經其測試結果參照相關數據，
      亦足證均有殺傷力。從而，堪認被告丁○○於上開時地受
      託寄藏之如附表一所示編號一至四之制式、改造手槍均具
      有殺傷力，如附表二所示編號一之制式子彈十顆（其中六
      顆業經鑑驗試射滅失子彈性質）、如附表二所示編號二之
      子彈中之二顆（即經鑑驗試射具有殺傷力之二顆）、如附
      表二所示編號三之子彈中之四顆（即經鑑驗試射具殺傷力
      之四顆），亦均具有殺傷力無疑。
    3.附表一所示編號五之槍枝，雖未經扣案送請鑑定，惟查：
    被告丁○○確於上開事實欄五、六所示之時、地開槍射擊
      並致被害人蘇友朋中彈死亡一節（詳後述），依被告丁○○於警詢及偵查中述稱當時射擊三發子彈，嗣經警方據報
      後，在現場查獲彈殼三顆、彈頭一個（即如附表二所示編
      號四），有現場採證照片六幀附卷足憑（見相驗卷第27頁
      至第29頁），經送請內政部警政署刑事警察局鑑定結果，
      認為：「有關『蘇友朋遭槍擊案』現場之彈殼顆、彈頭
      壹顆，認均係口徑9mm（9×19mm）之制式彈殼與口徑9mm
      之銅包衣彈頭，彈底標記貳顆為『P-A RH 9MM LUGER』，
      壹顆為『93 02』；另『丁○○涉嫌違反槍砲彈藥刀械管
      制條例案』，其證物中之子彈肆拾貳顆中壹拾顆，係均為
      口徑9mm（9×19mm）制式子彈，其彈底標記分別為『9302
      』（伍顆）、『AP 02 9MM LUGER』（貳顆）、『AP019MM
       LUGER』（壹顆）、『FC 9MMLUGER』（壹顆）、『S&B9M
       M LUGER』（壹顆）」，有內政部警政署刑事警察局九十
      四年九月五日刑鑑字第0940 128761號函一件在卷可參（
      見第10108號偵查卷Ｂ卷第141頁）。然上開彈殼三顆、彈
      頭一顆，並非由如附表一所示編號一至四之手槍所射擊，
      頁據內政部警政署刑事警察局鑑定後，於該局前開九十四
      年九月五日刑鑑字第0940128761號函記載：「有關貴分局
      94年6月7日中警刑字第940607號刑事案件證物採驗紀錄表
      送鑑『丁○○涉嫌違反槍砲彈藥刀械管制條例案』其證物
      中之手槍貳枝（槍枝管制編號0000000000、0000000000）
      試射彈頭、殼，經與臺北縣政府警察局（刑事警察隊）94
      年5月5日北警刑字第0940503577號刑事案件證物採驗紀錄
      表送鑑『蘇友朋遭槍擊案』之彈殼顆、彈頭壹顆，其彈
      底特徵紋痕及彈頭來復線特徵紋痕均不相吻合，認非由前
      述之槍枝（槍枝管制編號0000000000、0000000000）所擊
      發；另手槍貳枝（槍枝管制編號000000 0000、000000000
      0）之改造手槍，均無法擊發口徑9mm（9×9mm ）制式子
      彈（口徑不相符）」等語甚明。由上可見，被告丁○○射
      擊上開子彈三發所持用之槍枝，應另有他槍。
    被告丙○○、甲○○既曾受被告丁○○之託，代為寄藏槍
      枝、子彈，則其等對於被告丁○○寄藏之槍枝、子彈之數
      量、種類，應有所知悉。而被告丁○○寄藏於被告甲○○
      租屋處之槍枝共有五把一節，已據被告甲○○於警詢及偵
      查中供稱：「當時丁○○是於案發前約二個月攜帶槍枝前
      來我住處存放，當時我人在家裡睡覺，他身上背一個背包
      ，隨即由背包裡面拿出槍枝放置於衣櫃抽屜內，當時我看
      見共有五把手槍直接放在抽屜內，且沒有用任何東西掩蓋
      」、「（問：丁○○所寄放之槍枝你是否有取出把玩？槍
      枝顏色、形式、特徵為何？）我曾經有取出把玩幾次，該
      五把手槍，其中有三把是黑色大型手槍、一把黑色小型手
      槍、另外一把握柄處是木頭握柄，顏色我忘記了」、「丁○○要使用手槍都是自己前往我租屋處拿取。該五把手槍
      於案發後過二、三日丁○○即前來取走」各等語至明（以
      上均見第10108號偵查Ｂ卷第15頁至第17頁）。另被告丙○○於警詢、偵審時則分別供稱：「（問：丁○○於何時
      開始寄放在你這裡？）於94年3月底4月初的時候開始寄放
      在我這。當時共拿三把手槍寄放在我這裡」、「（問：寄
      放你這裡之槍枝前後共有幾把？子彈幾顆？有無增減？）
      手槍三把，子彈二十顆。現剩下二把手槍，子彈九顆」、
      「（問：寄放槍枝之廠牌、型式、顏色為何？查獲之二把
      手槍是否為丁○○所寄放之三把手槍之其中二把？）顏色
      均為黑色、形式、廠牌均不詳。其中之二把手槍即為丁○○所寄放於我這裡之二把手槍無誤（經警方檢視二把均為
      制式貝瑞塔手槍，其中一把槍號為070009號；另一把槍號
      磨損）」（見第10108號偵查卷Ａ卷第57頁至第58頁）；
      「（問：手槍及彈匣何人所有？）丁○○自94年3、4月開
      始放在我那邊的，剛開始有三支，後來在媽祖生日約4月
      底5月初時他把手槍全部取走，5月初開始又陸陸續續把槍
      拿回來，後來只拿二支回來」（見第10108號偵查Ａ卷第
      241頁）；「（問：丁○○在94年4月多時，拿走多少槍、
      子彈？）全部帶走，共三把槍枝及子彈」、「（問：94年
      3月多時，丁○○放在你那裡總共幾把槍、多少子彈？）
      三把槍、二十顆子彈」、「（問：你剛剛說丁○○放在你
      家的槍枝前後有二次，第一次三把，第二次兩把，其中是
      否有重複的槍枝？）應該是相同的，只是第一次放三把，
      第二次放該三把中的二把，子彈我不確定，因為長的都一
      樣」、「（問：剛才筆錄內容是說丁○○有在電話中告訴
      你說那三支槍之中有一支是沙漠之鷹，是否實在？）實在
      」、「（問：你的意思是說丁○○有告訴你，曾經寄放在
      你那裡的槍枝中，有一枝是沙漠之鷹？）是的」、「我不
      知道他當時跟我說的是指槍枝的名稱，或是跟沙漠之鷹一
      樣強的意思，我之所以會這樣想，是因為我們玩遊戲時，
      沙漠之鷹是最強的」、「（問：你是否有看過這把沙漠之
      鷹？）沒有很仔細去看，但是我有看過」、「（問：你拿
      到當時有無算槍及子彈的數量？）槍我有算，子彈我沒有
      算」等語在卷（見原審卷二第34頁至第37頁）。準此，參
      照被告丁○○、甲○○、丙○○所陳，被告丁○○寄藏之
      手槍為五把，除已扣案之附表一編號一至四之四把手槍外
      ，則被告丁○○持以射擊殺人之未扣案手槍應即被告丙○○所稱之「沙漠之鷹」手槍無疑（即附表一所示編號五之
      槍枝），此亦業據被告丁○○於本院審理時坦承確實寄藏
      附表一所示編號五之槍枝等語甚明。是被告丁○○於原審
      時辯稱伊僅持有如附表一所示編號一至四之槍枝，並未持
      有如附表一所示編號五之槍枝云云，自無可採。
    按委請鑑定機關鑑定，僅為證明槍枝有無殺傷力之證明方
      法之一，並非證明有無犯罪之唯一方法。查本件附表一所
      示編號五之槍枝既經被告丁○○持以實際發射，分別造成
      蘇友朋死亡、貫穿乙○○所駕駛之上開105-KE號曳引車前
      後方玻璃（均詳後述），足資證明其可發射子彈，且具有
      殺傷力甚明，自不能僅以該槍枝未經扣案而未送請鑑定而
      否認此一事實。又被告丙○○雖供稱如附表一所示編號五
      之槍枝係「沙漠之鷹」制式手槍，惟該如附表一所示編號
      五之槍枝既未扣案，並無證據足資證明係「沙漠之鷹」制
      式手槍，依罪疑惟輕之法理，自無從僅依證人丙○○之陳
      述即認如附表一所示編號五之槍枝係制式手槍。另被告丁○○雖辯稱不知寄藏槍枝是制式或改造，惟被告於本院審
      理時經審判長告以：你明知制式手槍...... 未經許可不
      得受託寄藏，竟未經許可，受綽號阿三... 之委託，寄藏
      如附表一所示編號三之制式手槍？被告丁○○答稱：對（
      見本院卷第125頁），可見被告明知附表一所示編號三之
      制式手槍而仍寄藏之，其辯稱不知寄藏槍枝是制式或改造
      云云，不能採信，應予指明。
    綜上，被告丁○○受綽號「阿三」之男子委託，寄藏如附
      表一所示編號三之制式手槍、如附表一所示編號一、二、
      四、五之可發射子彈具有殺傷力之改造手槍、如附表二所
      示編號一至四之具有殺傷力之子彈部分，堪予認定。
  (二)殺人部分
    1.上揭事實欄五、六被告連續殺人之犯行，業據被告丁○○
      於警詢及偵查中供承：「我5月5日當天晚上從永和錢櫃喝
      酒回來途中經過中正路中山路口，當時是凌晨，因行車問
      題與某計程車司機發生糾紛分進而互毆，當時該計程車司
      機即以無線電呼叫同夥前來支援，我與甲○○就一同離開
      現場回到他中正路住處繼續喝酒，喝了一會兒我就想到要
      拿槍枝去示警嚇唬計程車司機，便從我寄放在甲○○住處
      的其中一支槍枝已填發三發子彈拿出，並騎乘一部輕型機
      車由中正路往北二高方向行駛至民樂路口在紅綠燈處停留
      數十秒，我記得在那裡有開槍」（見第10108號偵查Ｂ卷
      第10頁）、「（問：當時還有何人知道你鳴槍試射？）當
      晚鳴槍試射時，甲○○跟隨在我後方，他應該很清楚」、
      「（問：當天《94年5月5日》凌晨鳴槍試射時，該槍枝是
      否隨身攜帶？）我本來寄放在甲○○家中，當時我是自己
      到甲○○住處取出後鳴槍試射的」、「只有試射過一支擊
      發過三發子彈，在中和市○○路附近，因為當天我有喝很
      多酒，其詳細地點我記不太清楚，但我記憶中我確定有開
      過三發左右」、「我直接到甲○○之租屋處即中和中正路
      875號二樓取出槍枝填裝約三發子彈想要嚇唬計程車司機
      ，我騎乘我朋友黃勝強所有之輕機車前往尋仇，甲○○應
      該另外騎乘一部機車跟隨在我後面，後來我只記得他們有
      好幾位計程車司機在那裡，我就舉槍開了約三發」、「我
      騎機車由中正路往北二高方向行走，然後在中正路民樂路
      口停紅燈，在該路口開了二、三槍後迴轉中正路往板橋方
      向行駛，再折返甲○○住處」、「（問：在轉角處是否開
      槍？）我只記得我開三槍」等語（見94年偵字第10108號
      偵查Ａ卷第18頁、第19頁、第21頁、第25頁、第254頁）
      ，核與證人甲○○於警詢中證稱：「丁○○與我回到中正
      路租屋處後，丁○○未戴安全帽就騎乘一部五十CC機車往
      中正路與民樂路（北二高方向）駛去，我隨後騎機車跟在
      後面，打算至民樂路統一超商買飲料喝，當我騎到中正路
      一家火鍋店前，看見丁○○停下來在講電話，當時我前面
      另外有一對男女騎機車要左轉時，我看見丁○○開槍，我
      怕被他開槍打到，於是我就趕緊躲在火鍋店前一部汽車後
      面，丁○○騎機車迴轉以後，我又聽到一聲槍響，直到綠
      燈亮起，我才起身騎機車，此時那一對男女已經沒看到了
      ，卻看到一部計程車慢慢向前滑行，我因好奇就騎機車靠
      近計程車查看，當時看到計程車司機躺在駕駛座上，我就
      迅速離開返回租屋處」、「（問：你與丁○○等人一同前
      往永和錢櫃唱歌，返回租屋處後，丁○○是否有一同上樓
      ？做何事情？）我們兩人回到租屋處後，就一同到我房間
      內繼續飲酒，約過了十幾分鐘，丁○○把他寄放在我這邊
      的槍枝取走，他就說他要回家，然後就下樓離去，後來我
      有跟著下樓，就發生我上述所講的事情」（見第10108號
      偵查Ａ卷第81頁）、「我當時騎車前進時看見丁○○手有
      舉起，此時我就聽到『砰』的一聲槍響，我就迅速躲到一
      部休旅車的後面，當時我抬頭有看到一個招牌上有一個『
      鍋』字，我當時有聽到好幾聲槍響，因高架橋下有迴音，
      所以我不敢確定有幾聲，我等到沒有聲音時就起身騎車，
      此時我看見前方一部計程車緩緩前進，我因好奇就騎車轉
      彎前去看計程車為何會撞上安全島，此時我看見計程車司
      機仰頭坐在駕駛座上，我就迅速騎車離去」（第10108號
      偵查Ｂ卷第15頁至第16頁）等語相符，應堪採信。其次，
      被害人即計程車駕駛人蘇友朋於前開事實欄第五段所示之
      時間、地點，在其所駕駛之車牌號碼342-LA號營業用小客
      車內受到槍擊一節，已據證人乙○○於原審審理時證述：
      94年5月5日早上4點左右，走到民生橋下，往北二高方向
      ，到民樂路十字路口前，還沒到十字路口，當時是黃燈，
      我聽到碰一聲，後來我有看到一部計程車跟我是橫向，在
      我右前方路口過來，我看到計程車司機在駕駛座上斜躺，
      他斜躺方式是往後仰，在駕駛位置上，看到的時候，計程
      車已經過了停止線，一路往前滑，後來一直滑到對向的安
      全島，撞到安全島，此時我也聞到我車上有火藥味，我才
      看到我後方玻璃裂掉，我又看到我的擋風玻璃有一個洞。
      槍聲是從右前方傳來，當時我還在行進中，射擊點是在右
      手邊，座位的椅背上，有貫穿椅背，再貫穿後方的玻璃，
      因為我不抽煙，所以對味道很敏感（見原審卷一第180頁
      、第181頁）等語甚明。而被害人蘇友朋係因於前開事實
      欄第五段所示之時間、地點，頭部遭遠距離單一槍擊貫穿
      傷引起顱骨骨折、顱內出血，最後引起中樞神經休克，而
      於94年5月6日下午2時50分許不治死亡之事實，業經臺灣
      板橋地方法院檢察官督同法醫師相驗明確，並製有相驗筆
      錄、臺灣板橋地方法院檢察署檢察官相驗屍體證明書及臺
      灣板橋地方法院檢察署驗斷書各一件在卷足稽（見相驗卷
      第31頁至第32頁反面、第34頁至第55頁、第68頁）；且經
      送請法務部法醫研究所鑑定甚明，有法務部法醫研究所94
      年7月8日法醫理字第0940002211號函所附之（94）醫鑑字
      第08140鑑定書附卷可按（見相驗卷宗第56頁至第65頁）
      ，復有亞東紀念醫院出具之診斷證明書一紙在卷足稽，均
      堪信為真正。至於被告甲○○於原審審理時改稱：「（問
      ：去買飲料途中是否有看到丁○○？）隔很遠不確定」、
      「我有看到丁○○，但不確定。因為我眼睛稍微模糊，所
      以看不清楚」、「（問：你在什麼地點看到丁○○？）不
      記得，應該是中和市○○路，因為我喝酒喝多了，記不清
      楚」、「（問：你看到丁○○之後，丁○○後來去那裏？
      ）不知道」、「（問：你在現場有無聽到什麼聲音？）我
      聽到碰一聲而已，就躲起來，躲在一家涮涮鍋招牌下的一
      輛休旅車旁邊」、「（問：你聽到碰一聲是什麼聲音？）
      不曉得」、「（問：是否為槍聲？）我不確定」、「（問
      ：你為什麼要躲起來？）不知道，我只是聽到碰一聲就躲
      起來」、「（問：你總共聽到幾聲碰的聲音？）沒有去算
      」、「（問：是否有超過一聲？）不知道」、「（問：是
      誰開槍？）我不知道。有點距離，沒有看清楚」、「有看
      到持槍的人，但是不確定是丁○○，因為距離很遠」、「
      （問：你有遇到丁○○？）不記得」、「記不清楚，安全
      帽好像是丁○○自己拿的」、「我記不起來（有無遇到丁○○）」等語（見原審卷二第18頁至第20頁、第22頁至第
      23頁），其於警詢中及法院審理時之供述雖有上開前後陳
      述不符之情形，然本院審酌其於警詢中之證述係出於任意
      性，業經被告甲○○於偵查時供述屬實（見第10108號偵
      查卷Ｂ第27頁、第103頁、第104頁），並核與被告之丁○○陳述相符，且距案發日較近，當時記憶自較深刻，可立
      即反應所知，不致因時隔日久而遺忘案情；且較無來自被
      告或其他成員同庭在場之壓力而出於虛偽不實之指證，或
      事後串供、迴護之機會，是其於警詢中所為之上開陳述，
      具有較可信之特別情況，且亦為證明被告丁○○犯罪事實
      存否所必要，依刑事訴訟法第159條之2規定，其上開警詢
      中之證言自有證據能力，應予指明。
    2.又證人乙○○所駕駛之車牌號碼105-KE號曳引車於前開事
      實欄六所示之時間、地點，遭人持槍射擊，造成子彈自其
      駕駛座前方之擋風玻璃射入後，貫穿座椅由後方玻璃射出
      之事實，已據證人乙○○於原審審理時證述如前述，並有
      該曳引車遭槍擊後之現場照片六幀在卷可稽（見94年相字
      第622號相驗卷宗第20頁、第21頁、第26頁），亦堪信為
      真實。
    3.被告丁○○有於事實欄五、六所示之時間、地點，持如附
      表一所示編號五之可發射子彈具有殺傷力改造手槍射擊三
      發子彈，且該等現場查獲之彈殼三顆、彈頭一個，係被告
      丁○○前開槍擊行為後所遺留，而被害人蘇友朋係因受槍
      擊而死亡，乙○○所駕駛之曳引車之彈孔係遭槍擊子彈貫
      穿等情，均已如前述；且被害人蘇友朋係自槍響後，其所
      駕駛之上開營業小客車始失去控制滑行一節，亦據被告甲○○及證人乙○○供證在卷﹔再參以被告丁○○之所以於
      上開時、地持槍射擊，係因其與被告甲○○先前與不詳計
      程車司機發生糾紛，故持槍至案發現場尋仇，因見數輛名
      計程車在場，乃持槍射擊，已如前述。勾稽上情，已足資
      證明被害人蘇友朋係遭被告丁○○持槍射擊之子彈貫穿頭
      部致死，被告丁○○辯稱伊雖有於上開時、地開槍射擊，
      但沒有射擊到被害人蘇友朋云云，自無可採。
    4.又，被告辯稱當時己是對空鳴槍，沒有殺人，只是嚇唬計
      程車司機而已，殺人不是故意的云云。惟查，被害人蘇友
      朋當時係坐於於駕駛座上頭部遭子彈貫穿一槍斃命，依上
      開鑑定書所載，其頭貫穿入口係於左眼角平行外緣1公分
      ，貫穿出口則於偏右側之枕部（見相驗卷第62頁），彈道
      約呈水平線貫穿被害人蘇友朋頭部，顯與被告所辯「對空
      鳴槍」之情不同，益徵當時被告持槍時係對準被害蘇友朋
      頭部射擊，其明知頭部乃身體之要害，仍持槍朝之射擊，
      其殺人犯意甚明，被告丁○○於警詢時辯稱僅係示警嚇唬
      計程車司機云云，不足採信。惟被告丁○○與被害人蘇友
      朋素不認識，應係被告丁○○誤認被害人蘇友朋係與之前
      與其發生糾紛之計程車司機，故開槍射擊，亦堪認定。又
      證人吳承育於原審審理時證稱：我們夫妻從中正路往北二
      高方向騎，還沒到民樂路口時，我聽到槍聲二聲，在民樂
      路口等紅燈時右邊大約1公尺左右有一輛跟我同向方向機
      車，在民樂路、中正路口路口中央他迴轉一半時，就看見
      這個騎機車的人對空開槍，到對向車道時在中正路上，又
      往左前方開槍（見原審卷一第167頁），核與其於警詢所
      陳：我們從中正路往北二高方向行駛，欲至中正路、民樂
      路口前有聽到二聲疑似槍聲，到中正路與民樂路口就停下
      來等紅燈，在我們右側約有1公尺處有一部機車，他開始
      騎車左轉前進（欲迴轉中正路板橋方向），快到中正路往
      北二高方向快車道時，就看到他舉起左手朝左上方開一槍
      （有看見火花），之後騎車迴轉到中正路往板橋方向慢車
      道直行，約3-5公尺處又舉起左手朝左前方開了一槍（有
      看見火花）等語（見第10108號偵查卷Ａ第114頁），大致
      相符，證人即吳承育之妻吳瑞梅亦於原審為同一之陳述（
      見原審卷一第173頁至174頁），堪予採信。雖證人吳承育
      、吳瑞梅證稱當時尚未行至中正路、民樂路口在路口時，
      已經聽到疑似兩聲槍聲，後被告迴轉後又開槍二次，惟證
      人吳承育於原審時證稱：「（問：是兩聲槍聲？）應該是
      ，他開槍是在我後面，我記得是多於一聲，至少一聲以上
      （見原審卷一第168頁），可見槍聲既係由證人吳承育、
      吳瑞梅後方發出，因事出突然，證人亦不能明確陳述，參
      以當地中正路上方係高架道，迴音較大，此為本院所知之
      事實，且亦據被告甲○○供述如前，及警方事後於現場僅
      尋獲三發彈殼、彈頭一顆等情，則證人吳承育、吳瑞梅或
      因迴音較大而誤判聽聞槍聲二聲，應認當時尚未至中正路
      、民樂路口時，被告丁○○僅射擊一發。又，經證人吳承
      育於原審審理時雖稱「在民樂路、中正路口路口中央他迴
      轉一半時，就看見這個騎機車的人對空開槍」，然經辯護
      人詰問：是朝上，與地面角度為何？證人吳承育答稱：約
      45度角，並稱：「當時印象較深，我在警察局講的比較清
      楚」（見原審卷一第171、172頁），是應以證人吳承育於
      警詢時陳述：「快到中正路往北二高方向快車道時，就看
      到他舉起左手朝左上方開一槍」等語較為可採。綜上可見
      ，被告丁○○於尚未至中正路、民樂路口前先開一槍後，
      後迴轉至路口中央時朝左前方射擊一槍，至對向車道時又
      朝左前方射擊一槍。從而，依證人乙○○所證：先看見被
      害人蘇友朋之計程車滑行後，始聞到火藥味並發現擋風玻
      璃有彈孔之情形，參以警方事後繪制現場位置圖（見相驗
      卷第19頁）、證人吳承育、吳瑞梅、乙○○所繪現場位置
      圖（見原審卷一第188頁、第191頁、第193頁）、證人乙○○繪製之拖曳車中彈位置圖（見原審卷一第194頁），
      及該拖曳車擋風玻璃右上方有彈孔、拖曳車車身高度較機
      車為高等情，堪認被告丁○○尚未至中正路、民樂路口時
      先開槍射擊子彈貫穿被害人蘇友朋頭部，後於路口迴轉時
      朝左上方射擊一發，子彈貫穿乙○○所駕駛之拖曳車擋風
      玻璃、座椅而貫穿後方玻璃射出。被告丁○○於人車往來
      之中正路、民樂路口持槍任意射擊，應可預見可能傷及他
      人造成死亡結果，然被告丁○○竟仍持該手槍於路口朝左
      前方射擊，而證人乙○○所駕駛之拖曳車當時正駛向路口
      ，被告丁○○自無不知之理，客觀上依其朝左前方射擊角
      度即有射中乙○○之明顯危險，其主觀上視他人生命安全
      如無物，則若因此致證人乙○○死亡之結果，應亦不違背
      其本意，是被告丁○○有殺害被害人乙○○之未必故意，
      亦堪認定。是被告丁○○辯稱：殺人不是故意的云云，要
      無可採。
    5.被告丁○○之辯護人雖辯稱被告丁○○於上開案發時已飲
      酒至醉，意識不清，可能係在無責任能力下持槍並對空鳴
      槍云云，惟查，被告固供稱當時飲酒，然仍能騎乘機車至
      案發現場並犯案後從容離去，尤以被害人蘇友朋係遭一槍
      貫穿頭部，可見被告行兇當時意識清楚，參以被告丁○○
      騎乘機車未戴安全帽於上開時、地開槍射擊蘇友朋、乙○○後，仍返回被告甲○○上開住處，並戴上安全帽後，才
      騎車離開等情，已據被告丁○○於偵查時時供承甚明（見
      第10108號偵查卷第254頁、第255頁），且於警詢時均能
      清楚陳述案發原因、過程，顯然並無何酒後精神障礙或其
      他心智缺陷之情形，被告丁○○之辯護人此部分所辯，不
      能採信。至證人蔡春鈺雖於警詢時陳稱：當時看見一名精
      神恍惚男子騎乘輕型機車，由中正路873號內取出安全帽
      邊走邊戴（見第10108號偵查卷Ａ第105頁、第106頁），
      惟證人蘇春鈺經原審傳喚均不到庭，無以查證該精神恍惚
      之男子是否即被告丁○○，其於警詢之審判外陳述，並無
      證據能力；況經本院認定，被告丁○○於行兇時並無精神
      障礙或其他心智缺陷之情形有如前述，亦無再行傳喚證人
      蘇春鈺之必要。
  (三)綜上所述，被告丁○○連續殺人、殺人未遂及未經許可寄藏
    槍彈之犯行，事證明確，均堪認定。
二、核被告丁○○所為，係犯刑法第271條第1項之殺人罪、第
    271條第2項、第1項之殺人未遂罪、槍砲彈藥刀械管制條例
    第7條第4項之未經許可寄藏手槍罪、同條例第8條第4項之未
    經許可寄藏可發射子彈具有殺傷力之改造手槍罪、同條例第
    12條第4項之未經許可寄藏子彈罪。被告行為後，刑法第56
    條連續犯之規定，業於94年2月2日修正公布刪除，定於95年
    7月1日施行，則被告之犯行，因行為後新法業已刪除連續犯
    之規定，此刪除雖非犯罪構成要件之變更，但顯已影響行為
    人刑罰之法律效果，自屬法律有變更，依新法第2條第1項規
    定，比較新、舊法結果，仍應適用較有利於被告之行為時法
    律即舊法論以連續犯（最高法院95年第8次刑事庭會議決議
    參照）。其先後二次殺人、殺人未遂犯行，時間緊接，犯罪
    構成要件相同，顯係基於概括犯意為之，爰依修正前刑法第
    56條連續犯之規定，論以一殺人罪，惟因死刑及無期徒刑不
    得加重，僅就有期徒刑部分加重其刑。再者，起訴意旨雖僅
    認被告丁○○係犯槍砲彈藥刀械管制條例第8條第4項之未經
    許可持有可發射子彈具有殺傷力之改造手槍罪、同條例第12
    條第4項之未經許可持有子彈罪，惟按寄藏與持有，均係將
    物置於自己實力支配之下，僅寄藏必先有他人之持有行為，
    而後始為之受寄代藏而已，故寄藏之受人委託代為保管，其
    保管之本身，亦屬持有，槍砲彈藥刀械管制條例第7條第4項
    、第12條第4項係將「持有」與「寄藏」為分別之處罰規定
    ，則單純之「持有」，固不包括「寄藏」，但「寄藏」之受
    人委託代為保管，其保管之本身所為之「持有」，既係「寄
    藏」之當然結果，法律上自宜僅就「寄藏」行為為包括之評
    價，不應另就「持有」予以論罪，最高法院74年台上3400號
    判例同此認定。是被告丁○○未經許可寄藏可發射子彈具有
    殺傷力之改造手槍、子彈部分，亦為起訴效力所及；又被告
    丁○○所犯槍砲彈藥刀械管制條例第7條第4項之未經許可寄
    藏手槍罪，雖未經起訴，與起訴之未經許可寄藏可發射子彈
    具有殺傷力之改造手槍、子彈部分間，有想像競合犯之裁判
    上一罪，依審判不可分之理，自為起訴效力所及，本院自應
    予審酌，又「寄藏」、「持有」係規定於同一法條，亦無庸
    變更起訴法條。被告丁○○同時未經許可寄藏制式手槍、可
    發射子彈具有殺傷力之改造手槍及子彈，係一行為而觸犯數
    罪名之想像競合犯，應依刑法第55條之規定，從一重論以槍
    砲彈藥刀械管制條例第7條第4項之未經許可寄藏手槍罪。被
    告丁○○雖先後將受寄之手槍、子彈移往他處寄藏，但仍包
    括於同一寄藏目的，僅係寄藏之處所變更，仍為一行為，不
    另論罪。被告丁○○前開未經許可寄藏手槍罪與連續殺人罪
    二罪之間，犯意各別，行為互殊，應予分論併罰。
三、原審予被告論罪科刑，固非無見，惟查：被告持槍向證人
    乙○○駕駛之拖曳車射擊，彈道係由駕駛座前方擋風玻璃射
    入，貫穿座椅由後方玻璃射出，原審誤認「由上開乙○○所
    駕駛之曳引車後方往該車射擊，致子彈由駕駛座後方之玻璃
    射入後，再從右前方擋風玻璃處射出」等語，尚有不合；
    被告所犯未經許可寄藏手槍罪與連續殺人罪二罪，應予分論
    併罰，並定應執行刑，惟原審漏未定應執行刑，即有不當；
    被告丁○○行為後刑法關於罰金易服勞役期間已有修正，
    經比較新舊法適用，應以新法對於被告較為有利，原審未及
    比較適用，亦有未洽。被告丁○○上訴否認犯行，固無理由
    ，惟原判決該部分既有上開可議，應由本院予以撤銷改判。
    爰審酌被告丁○○雖無犯罪前科，有本院被告前案紀錄表一
    件附卷可稽，惟未經許可寄藏制式手槍、可發射子彈具有殺
    傷力之改造手槍、子彈，已嚴重危害社會治安及他人生命、
    身體安全，且受託寄藏之槍枝高達五把、子彈高達四十餘發
    ，危害更甚，復僅因細故，即公然於交通要道持槍尋仇殺人
    ，造成被害人蘇友朋死亡、乙○○之生命遭受嚴重威脅，完
    全不尊重他人生命，犯後復飾詞否認有殺人之犯意，顯無悔
    意，情節非輕，且迄今仍未與被害人家屬達成和解，補償被
    害人家屬等一切情狀，就連續殺人部分，量處無期徒刑；未
    經許可寄藏手槍部分，量處有期徒刑拾年，併科罰金新臺幣
    伍拾萬元。又關於罰金易服勞役期間之規定，修正前刑法第
    42條第3項規定最長為6個月，修正後刑法第42條第5項則提
    高為1年，但依修正後刑法第42 條第3項規定「易服勞役以
    新台幣一千元、二千元或三千元折算一日」，則上開諭知之
    罰金伍拾萬元以每日新台幣3000元折算一日計算，顯較修正
    前規定之6個月較為有利，此已影響行為人刑罰之法律效果
    ，自屬法律有變更，依新法第2條第1項規定，比較新、舊法
    結果，仍應適用較有利於被告之裁判時法律即新法計算易服
    勞役標準，並諭知罰金如易服勞役，以新台幣參千元折算壹
    日。又宣告死刑或無期徒刑者，宣告褫奪公權，刑法第37條
    第1項定有明文，是就被告丁○○所犯前揭殺人罪部分，自
    應併予宣告褫奪公權終身。公訴人雖認被告丁○○罪行重大
    ，應處以極刑，惟被告丁○○並無前科犯行，已如前述，是
    其所犯罪行雖情節重大，仍認以本院前開所量之刑為宜，附
    此敘明。並宣告應執行無期徒刑，褫奪公權終身；併科罰金
    新臺幣伍拾萬元，罰金如易服勞役，以新台幣參千元折算壹
    日。
四、扣案如附表一所示編號三之制式手槍一把（含彈匣一個）、
    如附表一所示編號一、二、四之可發射子彈具有殺傷力之改
    造手槍各一把（分別含彈匣一個、三個、一個）及如附表二
    所示編號一之制式子彈四顆（此制式子彈經扣案十顆，惟其
    中六顆業經鑑驗試射滅失子彈性質，現僅存四顆），均具有
    殺傷力，已如前述，自均屬違禁物，應依刑法第38條第1項
    第1款規定，均宣告沒收。而如附表一所示編號五之可發射
    子彈具有殺傷力之改造手槍一把係被告丁○○寄藏且為殺人
    所用，雖未經扣案，惟無法證明業已滅失，且該手槍可發射
    子彈具有殺傷力，亦如前述，自亦屬違禁物，應依刑法第38
    條第1項第1款規定，併予宣告沒收。至經鑑驗試射如附表二
    所示編號一之制式子彈六顆（此制式子彈扣案十顆，其中六
    顆經鑑驗試射，現僅存四顆）、如附表二所示編號二之子彈
    六顆（此子彈扣案十四顆，經取六顆鑑驗試射，其中二顆具
    有殺傷力）、如附表二所示編號三之子彈六顆（此子彈扣案
    十八顆，經取六顆鑑驗試射，其中四顆具有殺傷力）及遭被
    告丁○○擊發完畢之如附表二所示編號四之子彈三顆（被告
    丁○○擊發後，僅存彈殼三顆、彈頭一個），均已失其子彈
    之性質，無庸再予宣告沒收。又如附表二所示編號二之子彈
    八顆（即除上開經鑑驗試射者外之子彈）、如附表二所示編
    號三之子彈十二顆（即除上開經鑑驗試射者外之子彈），並
    未經試射，尚難認具有殺傷力，是該等子彈，自難認係違禁
    物，爰不予宣告沒收。另被告丁○○於上揭臺北縣中和市○○街130巷2之3號4樓住處為警查扣之鑰匙一支（見第10108
    號偵查Ａ卷第14頁），此係被告丙○○住處大門之複製鑰匙
    ，由被告丙○○交由被告丁○○使用，目的係讓被告丁○○
    可自由進行丙○○上開住處一節，已據被告丁○○陳明在卷
    （見第10108號偵查Ａ卷第17頁），顯見該鑰匙並非被告丁○○、丙○○寄藏如附表一、二槍枝、子彈等供犯罪所用之
    物，又非違禁物，爰不予宣告沒收。
乙、被告甲○○部分：
一、訊據上訴人即被告甲○○固坦承持有愷他命，惟否認寄藏槍
    、彈及販賣愷他命犯行，辯稱：槍彈是丁○○自己放在我家
    ，因為他有我家鑰匙，我不知道他放東西在我家，毒品是我
    自己要用的云云。經查：
    (一)寄藏槍枝、子彈部分
    1.被告丁○○受綽號「阿三」之人之委託而代為藏放如附表
      一所示編號一至五之槍枝及如附表二所示編號一至四之子
      彈，且被告丁○○復於上揭事實欄二、四之時、地將該等
      槍枝、子彈委請被告甲○○寄藏，已如前述；而依被告丁○○於警詢及偵查中所證稱：「（問：如何寄放於李男處
      ？）有放  在包包內。我有告知他這是槍，請他幫我收一
      下」等語（見第10108號偵查Ａ卷第253頁）；再參諸被告
      甲○○於警詢及偵查中分別自承：「（問：你與丁○○等
      人一同前往永和錢櫃唱歌，返回租屋處後，丁○○是否有
      一同上樓？做何事情？）我們兩人回到租屋處後，就一同
      到我房間內繼續飲酒，約過了十幾分鐘，丁○○把他寄放
      在我這邊的槍枝取走，他就說他要回家，然後就下樓離去
      ，後來我有跟著下樓，就發生我上述所講的事情」、「（
      問：丁○○何時將槍枝寄放在你那裡？）丁○○大約於案
      發前一星期將槍枝寄放在我租屋處」、「（問：丁○○要
      你保管的槍枝顏色為何？）當時丁○○是跟背包一起交給
      我藏放，所以我不知道槍枝顏色」、「我將槍放於櫃子抽
      屜內，我從來沒有去拿出觀看或攜帶外出」、「丁○○要
      我保管槍枝只有這一次，保管期間都沒有拿出去過」；「
      當時丁○○是於案發前約二個月攜帶槍枝前來我住處存放
      ，當時我人在家裡睡覺，他身上背一個背包，隨即由背包
      裡面拿出槍枝放置於衣櫃抽屜內，當時我看見共有五把手
      槍直接放在抽屜內，且沒有用任何東西掩蓋」、「（問：
      丁○○所寄放之槍枝你是否有取出把玩？槍枝顏色、形式
      、特徵為何？）我曾經有取出把玩幾次，該五把手槍，其
      中有三把是黑色大型手槍、一把黑色小型手槍、另外一把
      握柄處是木頭握柄，顏色我忘記了」、「丁○○要使用手
      槍都是自己前往我租屋處拿取。該五把手槍於案發後過二
      、三日丁○○即前來取走」；「（問：警詢陳述實在否？
      ）實在，我有看過才簽名」、「（問：張男是否在你住處
      寄放過槍枝及子彈？）有」、「（問：有幾把槍？幾顆子
      彈？）我不知道，放在背包內。但我知道那是槍，不知道
      有子彈。張男有向我說裡面是槍，沒有提到子彈，我自袋
      外摸一摸知道是槍」、「（問：張男何時寄放？）94年5
      月5日前1星期」、「（問：張男何時取回？）94年5月5日
      凌晨唱KTV回市至我家喝一點酒之後就拿走了」、「（問
      ：提示黑色包包相片，是否就是放槍枝之包包？）是」等
      語（見第10108號偵查Ａ卷第81頁、第82頁、Ｂ卷第15頁
      至第17頁、Ａ卷第246頁至第247頁）。可見被告丁○○、
      甲○○二人就被告甲○○知悉上開被告丁○○所寄放之袋
      子內為槍枝、子彈等陳述，互核相符，足徵被告甲○○確
      有於上揭時地先後二次受被告丁○○之委託，寄藏槍枝、
      子彈於其上開租處，且被告甲○○均知悉被告丁○○所寄
      藏者係槍枝、子彈無訛。被告甲○○於原審及本院審理時
      翻異前詞，否認知悉被告丁○○所寄藏者係槍枝、子彈云
      云，顯係臨訟卸責之詞，要無可採。
    2.又被告丁○○所持有之五把槍枝係指如附表一所示編號一
      至五之槍枝，另子彈則係扣案之如附表二所示編號一至四
      之子等情，亦如前述，是被告丁○○寄藏於被告甲○○上
      開住處之槍枝、子彈應係該等如附表一所示編號一至五之
      槍枝、如附表二所示編號一至四之子彈，即堪認定。而如
      附表一所示編號三之槍枝係制式手槍，而如附表一所示編
      號一、二、四、五之槍枝則係可發射子彈具有殺傷力之改
      造手槍；如附表二所示編號一之制式子彈、如附表二所示
      編號二之子彈二顆（業經試射）、如附表二所示編號三之
      子彈四顆（業經試射）；及如附表二所示編號四之子彈，
      均具有殺傷力，均如前述，是本件被告甲○○寄藏槍枝、
      子彈之犯行，洵堪認定。
    (二)販賣第三級毒品愷他命部分
    1.上開在被告甲○○位於臺北縣中和市○○路875號2樓203
      室室租屋處，為警查獲之內裝白色粉末之透明塑膠瓶19瓶
      ，經送行政院衛生署管制藥品管理局檢驗結果，檢出Keta
      mine及Acetaminophen成份（實秤毛重34.092公克），而
      愷他命（Ketamine）屬「管制藥品管理條例」第三級管制
      藥品或「毒品危害防制條例」第三級毒品，有該局94年7
      月29日管檢字第0940006238號檢驗成績書一紙在卷可稽（
      見第10108號偵查Ｂ卷第128頁）。
    2.被告甲○○係於94年6月3日，在桃園「48街PUB」內，向
      綽號「阿呆」之不詳真實姓名年籍之成年男子，以每瓶1
      千元之價格，販入扣案之愷他命（Ketamine）19瓶，而於
      上開時、地為警查獲等情，已據被告甲○○先後於警詢及
      偵查中陳述甚明（見第10108號偵查Ａ卷第80頁、第86頁
      、第246頁）。被告甲○○復分別在警詢、偵查中供稱：
      「Ｋ他命等毒品本來是要賣給別人，賺點錢回南部花用，
      後來還沒賣出，就打算自己使用」、「我原要用以價格
      1100元之價差轉賣出去，但尚未賣出，就已經為警查獲」
      ；「（問：這些毒品何用？）Ｋ他命原本打算要賣，想想
      算了。原本想賣1瓶1100元」、「最近也是沒有車資所以
      才想賣毒賺車資回家」等語在卷（見第10108號偵查Ａ卷
      第80頁、第86頁、第246頁），可見被告甲○○販入扣案
      之第三級毒品愷他命之目的即在於出售給他人。
    3.又所謂販賣，並不以販入之後復行賣出為構成要件，只要
      以營利為目的而將毒品購入或將毒品賣出，有一於此，其
      犯罪即已完成，縱尚未賣出，仍應成立販賣毒品既遂罪（
      最高法院25年非字第123號判例、67年台上字第2500號判
      例、93 年度台上字第110號判決意旨參照）。是被告甲○○販入扣案之愷他命之目的既係在於出售給他人，縱未行
      出售即被警察查獲，對於販賣之行為不生影響。而近來因
      毒品氾濫毒害人民甚深，政府為杜絕毒品氾濫，乃再三宣
      導教民眾遠離毒品，其販賣毒品者應受重罰，媒體之報導
      既深且廣，對於毒品之禁絕及取締，應為民眾所熟悉。被
      告甲○○係智慮成熟之成年人，對此自應知悉，如非有利
      可圖，被告甲○○豈有甘冒受重罪處罰之危險，一次購買
      遠超過一般施用毒品者短期施用毒品之數量之理。是被告
      甲○○既於販入上開扣案之愷他命時，即欲將之販賣予不
      特定人，則其於向綽號「阿呆」之人販入本件愷他命之時
      即具有營利之意圖無訛。本件事證明確，被告甲○○販賣
      第三級毒品犯行洵堪認定。
    4.被告甲○○雖於原審及本院審理時辯稱該等愷他命係伊購
      入為供自己施用云云，然被告甲○○於上揭時地為警查獲
      後，經警對其採集尿液，送請台灣檢驗科技股份有限公司
      檢驗結果，安非他命類、鴉片類、MDMA類、大麻類、Keta
      mine等毒品均呈陰性反應，有該公司94年6月26日報告編
      號CH/20 05/60362號濫用藥物尿液檢驗報告三紙附卷可憑
      （見第10108號偵查Ｂ卷第129頁至第131頁），核與其於
      偵查中自承並無施用毒品等語相符（見第10108號Ａ卷第
      246頁），再參以上開扣得之愷他命多達19瓶，惟愷他命
      係粉末狀之易受潮之物，此為本院所知之事實，則被告豈
      有甘冒受潮之風險大量購入後僅供自己施用之理，顯然與
      常理不符。是被告辯稱扣案愷他命係供自己施用云云，不
      足採信。
    (三)綜上，被告甲○○未經許可，寄藏具殺傷力之制式、改造
      槍枝、子彈及販賣第三級毒品愷他命部分，事證明確，均
      堪認定，應依法論科。
二、核被告甲○○未經許可，寄藏具殺傷力之制式手槍、可發射
    子彈具有殺傷力之改造手槍、子彈，係犯槍砲彈藥刀械管制
    條例第7條第4項未經許可寄藏手槍罪、同條例第8條第4項未
    經許可寄藏可發射子彈具有殺傷力之改造手槍罪、同條例第
    12條第4項未經許可寄藏子彈罪。起訴意旨雖僅認被告甲○○係犯槍砲彈藥刀械管制條例第8條第4項之未經許可持有可
    發射子彈具有殺傷力之改造手槍罪、同條例第12條第4項之
    未經許可持有子彈罪，惟按寄藏與持有，均係將物置於自己
    實力支配之下，僅寄藏必先有他人之持有行為，而後始為之
    受寄代藏而已，故寄藏之受人委託代為保管，其保管之本身
    ，亦屬持有，槍砲彈藥刀械管制條例第7條第4項、第12條第
    4項係將「持有」與「寄藏」為分別之處罰規定，則單純之
    「持有」，固不包括「寄藏」，但「寄藏」之受人委託代為
    保管，其保管之本身所為之「持有」，既係「寄藏」之當然
    結果，法律上自宜僅就「寄藏」行為為包括之評價，不應另
    就「持有」予以論罪，最高法院74年台上3400號判例同此認
    定。是被告甲○○未經許可寄藏可發射子彈具有殺傷力之改
    造手槍、子彈部分，亦為起訴效力所及；又被告甲○○所犯
    槍砲彈藥刀械管制條例第7條第4項之未經許可寄藏手槍罪，
    雖未經起訴，與起訴之未經許可寄藏可發射子彈具有殺傷力
    之改造手槍、子彈部分間，有想像競合犯之裁判上一罪，依
    審判不可分之理，自為起訴效力所及，本院自應予審酌，又
    「寄藏」、「持有」係規定於同一法條，亦無庸變更起訴法
    條。被告甲○○同時未經許可寄藏制式手槍、可發射子彈具
    有殺傷力之改造手槍及子彈，係一行為而觸犯數罪名之想像
    競合犯，應依刑法第55條之規定，從一重論以槍砲彈藥刀械
    管制條例第7條第4項之未經許可寄藏手槍罪。被告行為後，
    刑法第56條連續犯之規定，業於94年2月2日修正公布刪除，
    定於95年7月1日施行，則被告之犯行，因行為後新法業已刪
    除連續犯之規定，此刪除雖非犯罪構成要件之變更，但顯已
    影響行為人刑罰之法律效果，自屬法律有變更，依新法第2
    條第1項規定，比較新、舊法結果，仍應適用較有利於被告
    之行為時法律即舊法論以連續犯（最高法院95年第8次刑事
    庭會議決議參照）。被告甲○○先後二次所犯未經許可寄藏
    手槍罪，時間緊接，犯罪構成要件相同，顯係基於概括犯意
    而為，爰依修正前刑法第56條連續犯規定，以一罪論，並加
    重其刑。又，查愷他命業經行政院公告列為毒品危害防制條
    例第2條第2項第3款之第三級毒品，核被告甲○○所為，係
    犯毒品危害防制條例第4條第3項之販賣第三級毒品罪。本件
    起訴書雖載明被告甲○○係犯毒品危害防制條例第8條第3項
    之轉讓第三級毒品罪、同條例第5條第3項之意圖販賣而持有
    第三級毒品罪，惟其於起訴之犯罪事實欄中業已記載被告甲○○所犯係販賣第三級毒品甚明，且經公訴人於原審審理時
    業已當庭將起訴法條更正為毒品危害防制條例第4條第3項之
    販賣第三級毒品罪等情在卷（見原審卷一第145頁、原審卷
    二第14頁），本院自得予以審理，而不再予以變更起訴法條
    。被告甲○○前開連續未經許可寄藏手槍罪與販賣第三級毒
    品罪二罪之間，犯意各別，行為互殊，應予分論併罰。
三、原審予就上開部分予被告甲○○論罪科刑，固非無見，惟查
    ：被告甲○○行為後刑法關於罰金易服勞役期間已有修正
    ，經比較新舊法適用，應以新法對於被告較為有利，原審未
    及比較適用，尚有未洽；包裝愷他命之塑膠瓶19個原判決
    未併諭知沒收，亦有未合。被告甲○○上訴否認犯行，固無
    理由，惟原判決該部分既有上開可議，應由本院予以撤銷改
    判。爰審酌被告甲○○率然受友人丁○○之託，先後二次代
    為寄藏制式手槍、改造手槍、子彈，且受託寄藏之槍枝、子
    彈數量最多時高達五把槍枝、四十餘顆子彈，對社會治安及
    他人生命身體所生之危害甚鉅，犯後復於本院審理時否認犯
    行，態度非佳，惟僅係單純受託寄藏，期間非長，亦未持以
    傷害他人；又毒品愷他命危害人體匪淺，一旦成癮，戒絕不
    易，非但對個人身體、健康之戕害至鉅，甚且造成嚴重社會
    問題，被告甲○○正值青年，竟不思以正當工作賺取金錢，
    為貪圖不法利益，而起意販賣毒品予不特定人，如經販出，
    不僅對他人生命、身體健康造成危害，且助長毒品濫用情形
    ，亦將危害社會治安，且扣得愷他命數量非少，被告甲○○
    犯後猶飾詞否認，惟念及其尚未販出該等愷他命毒品即被查
    獲，尚未造成實際危害，且並無犯罪前科，有本院被告前案
    紀錄表一件附卷可稽等一切情狀，就連續未經許可寄藏手槍
    部分，量處有期徒刑捌年，併科罰金新臺幣拾萬元，就販
    賣第三級毒品罪部分，量處有期徒刑伍年貳月。又關於罰金
    易服勞役期間之規定，修正前刑法第42條第3項規定最長為
    6個月，修正後刑法第42條第5項則提高為1年，但依修正後
    刑法第42條第3項規定「易服勞役以新台幣一千元、二千元
    或三千元折算一日」，則上開諭知之罰金拾萬元以每日新
    台幣3000元折算一日計算，顯較修正前規定之6個月較為有
    利，此已影響行為人刑罰之法律效果，自屬法律有變更，依
    新法第2條第1項規定，比較新、舊法結果，仍應適用較有利
    於被告之裁判時法律即新法計算易服勞役標準，並諭知罰金
    如易服勞役，以新台幣參千元折算壹日。另，被告甲○○行
    為後刑法關於數罪併罰定應執行刑部分已有修正，修正前第
    51條第5款規定：「宣告多數有期徒刑者，於各刑中之最長
    期以上，各刑合併之刑期以下，定其刑期。但不得逾20年。
    」，而依修正後之刑法第51條第5款之規定：「宣告多數有
    期徒刑者，於各刑中之最長期以上，各刑合併之刑期以下，
    定其刑期。但不得逾30年。」，參照被告甲○○上開宣告刑
    有期徒刑部分分別為伍年貳月、捌年，經適用上開新舊法比
    較結果，對被告而言並無較有利之情形，仍應依刑法第2條
    第1項前段適用行為時法律即舊法定其應執行之刑，爰宣告
    應執行刑有期徒刑拾貳年，併科罰金新臺幣參拾萬元，罰金
    如易服勞役，以新台幣參千元折算壹日。
四、又扣案愷他命19瓶（實秤毛重34.092公克），係屬第三級毒
    品，為被告甲○○所有，被告無正當理由而持有，應依毒品
    危害防制條例第19條第1項前段規定宣告沒收。包裝上開愷
    他命之塑膠瓶19個，為被告甲○○所有，係供犯罪所用之物
    ，亦應依毒品危害防制條例第19條第1項規定宣告沒收之。
    至鑑驗耗損之愷他命部分，既已滅失不存在，自無宣告沒收
    之必要，併予敘明。又一粒眠十五顆、分裝袋一包雖係被告
    所有，惟該一粒眠並非被告甲○○用以販賣之毒品，分裝袋
    亦與被告所犯本件無關，因該二種物品，尚難認係供本件犯
    罪或預備供本件犯罪所用之物，爰不予宣告沒收。又扣案如
    附表一所示編號三之制式手槍一把（含彈匣一個）、如附表
    一所示編號一、二、四之可發射子彈具有殺傷力之改造手槍
    各一把（分別含彈匣一個、三個、一個）及如附表二所示編
    號一之制式子彈四顆（此制式子彈經扣案十顆，惟其中六顆
    業經鑑驗試射滅失子彈性質，現僅存四顆），均具有殺傷力
    ，已如前述，自均屬違禁物，應依刑法第38條第1項第1款規
    定，均宣告沒收。而如附表一所示編號五之可發射子彈具有
    殺傷力之改造手槍一把雖未扣案，惟無法證明業已滅失，且
    該手槍可發射子彈具有殺傷力，亦如前述，自亦屬違禁物，
    應依刑法第38條第1項第1款規定，併予宣告沒收。至經鑑驗
    試射如附表二所示編號一之制式子彈六顆（此制式子彈扣案
    十顆，其中六顆經鑑驗試射，現僅存四顆）、如附表二所示
    編號二之子彈六顆（此子彈扣案十四顆，經取六顆鑑驗試射
    ，其中二顆具有殺傷力）、如附表二所示編號三之子彈六顆
    （此子彈扣案十八顆，經取六顆鑑驗試射，其中四顆具有殺
    傷力）及遭被告丁○○擊發完畢之如附表二所示編號四之子
    彈三顆（為被告丁○○擊發後，僅存彈殼三顆、彈頭一個）
    ，均已失其子彈之性質，無庸再予宣告沒收。又如附表二所
    示編號二之子彈八顆（即除上開經鑑驗試射者外之子彈）、
    如附表二所示編號三之子彈十二顆（即除上開經鑑驗試射者
    外之子彈），並未經試射，尚難認具有殺傷力，是該等子彈
    ，自難認係違禁物，爰不予宣告沒收。
丙、被告丙○○部分：
一、訊據上訴人即被告丙○○固坦承寄藏槍彈，惟辯稱：第一次
    是我自己放的，第二次是丁○○有我家鑰匙，他自己放的云
    云。經查：
  (一)上開事實欄三、七之事實，迭據被告丙○○於警詢、偵查及
    原審審理時坦承不諱（見第10108號偵查Ａ卷第56頁至第58
    頁、第240頁至第242頁；原審卷二第63頁）；且在上揭時、
    地有如附表一所示編號三、四之槍枝及如附表二所示編號一
    之制式子彈中之九顆（此制式子彈經扣案十顆，惟僅其中九
    顆寄藏於被告丙○○上開住處）扣案可資佐證，而該查扣之
    槍枝及子彈經送內政部警政署刑事警察局鑑定結果，認為如
    附表一所示編號三之槍枝係制式手槍，而如附表一所示編號
    四、如附表二所示編號一之子彈中之九顆均具有殺傷力，已
    如前述。足認被告丙○○前開自白與事實相符，堪予採信。
  (二)被告丙○○雖辯稱：第二次是丁○○有我家鑰匙，他自己放
    的云云。惟查被告丙○○於原審時請辯護人答稱：被告丙○○對於持槍、彈之犯行全部坦承，只是其持有之原因是因為
    丁○○寄放，而丁○○又說只是短時間寄放（見原審卷二第
    63頁），且被告丙○○對於辯護人之上開回答亦表示無意見
    （見原審卷二第65頁），是被告丙○○本院審理時翻異前供
    ，顯係卸責之詞，不足採信。
二、核被告丙○○未經許可，寄藏具殺傷力之制式手槍、可發射
    子彈具有殺傷力之改造手槍、子彈，係犯槍砲彈藥刀械管制
    條例第7條第4項未經許可寄藏手槍罪、同條例第8條第4項未
    經許可寄藏可發射子彈具有殺傷力之改造手槍罪、同條例第
    12條第4項未經許可寄藏子彈罪。起訴意旨雖僅認被告丙○○係犯槍砲彈藥刀械管制條例第8條第4項之未經許可持有可
    發射子彈具有殺傷力之改造手槍罪、同條例第12條第4項之
    未經許可持有子彈罪，惟按寄藏與持有，均係將物置於自己
    實力支配之下，僅寄藏必先有他人之持有行為，而後始為之
    受寄代藏而已，故寄藏之受人委託代為保管，其保管之本身
    ，亦屬持有，槍砲彈藥刀械管制條例第7條第4項、第12條第
    4 項係將「持有」與「寄藏」為分別之處罰規定，則單純之
    「持有」，固不包括「寄藏」，但「寄藏」之受人委託代為
    保管，其保管之本身所為之「持有」，既係「寄藏」之當然
    結果，法律上自宜僅就「寄藏」行為為包括之評價，不應另
    就「持有」予以論罪，最高法院74年台上3400號判例同此認
    定。是被告丙○○未經許可寄藏可發射子彈具有殺傷力之改
    造手槍、子彈部分，亦為起訴效力所及；又被告丙○○所犯
    槍砲彈藥刀械管制條例第7條第4項之未經許可寄藏手槍罪，
    雖未經起訴，與起訴之未經許可寄藏可發射子彈具有殺傷力
    之改造手槍、子彈部分間，有想像競合犯之裁判上一罪，依
    審判不可分之理，自為起訴效力所及，本院自應予審酌，又
    「寄藏」、「持有」係規定於同一法條，亦無庸變更起訴法
    條。被告丙○○同時未經許可寄藏制式手槍、可發射子彈具
    有殺傷力之改造手槍及子彈，係一行為而觸犯數罪名之想像
    競合犯，應依刑法第55條之規定，從一重論以槍砲彈藥刀械
    管制條例第7條第4項之未經許可寄藏手槍罪。被告丙○○行
    為後，刑法第56條連續犯之規定，業於94年1月7日修正公布
    刪除，定於95年7月1日施行，則被告之犯行，因行為後新法
    業已刪除連續犯之規定，此刪除雖非犯罪構成要件之變更，
    但顯已影響行為人刑罰之法律效果，自屬法律有變更，依新
    法第2條第1項規定，比較新、舊法結果，仍應適用較有利於
    被告之行為時法律即舊法論以連續犯（最高法院95年第8次
    刑事庭會議決議參照）。被告丙○○先後二次所犯未經許可
    寄藏手槍罪，時間緊接，犯罪構成要件相同，顯係基於概括
    犯意而為，爰依修正前刑法第56條連續犯規定，以一罪論，
    並加重其刑。
三、原審予被告丙○○論罪科刑，固非無見，惟查：被告丙○○
    行為後刑法關於罰金易服勞役期間已有修正，經比較新舊法
    適用，應以新法對於被告較為有利，原審未及比較適用，尚
    有未洽。被告丙○○上訴否認部分犯行指摘原判決不當，固
    無理由，惟原判決該部分既有上開可議，應由本院予以撤銷
    改判。爰審酌被告丙○○正值青年，不知謹慎言行，反率然
    受友人丁○○之託，即代為寄藏制式手槍、改造子槍、子彈
    ，且槍枝、子彈數量最多時高達三把、二十顆，對社會治安
    及他人生命身體所生之危害甚鉅，惟念其並無犯罪前科，有
    本院被告前案紀錄表一件附卷可稽，素行非差，且僅係受託
    寄藏，期間非長，亦未持以傷害他人，犯後又坦承犯行，態
    度良好等一切情狀，處有期徒刑伍年陸月，併科罰金新臺幣
    貳拾萬元。又關於罰金易服勞役期間之規定，修正前刑法第
    42條第3項規定最長為6個月，修正後刑法第42條第5項則提
    高為1年，但依修正後刑法第42條第3項規定「易服勞役以新
    台幣一千元、二千元或三千元折算一日」，則上開諭知之罰
    金伍拾萬元以每日新台幣3000元折算一日計算，顯較修正前
    規定之6個月較為有利，此已影響行為人刑罰之法律效果，
    自屬法律有變更，依新法第2條第1項規定，比較新、舊法結
    果，仍應適用較有利於被告之裁判時法律即新法計算易服勞
    役標準，並諭知罰金如易服勞役，以新台幣參千元折算壹日
    。
四、被告丙○○於事實欄三寄藏附表二編號一至四之子彈20發，
    無以分割，是關於沒收之宣告，應就附表二編號一至四之子
    彈，分別認定。扣案如附表一所示編號三之制式手槍一把（
    含彈匣一個）、如附表一所示編號四之可發射子彈具有殺傷
    力之改造手槍一把（含彈匣一個）及如附表二所示編號一之
    制式子彈四顆（此制式子彈經扣案十顆，惟其中六顆業經鑑
    驗試射滅失子彈性質，現僅存四顆），均具有殺傷力，已如
    前述，自均屬違禁物，應依刑法第38條第1項第1款規定，均
    宣告沒收。而如附表一所示編號五之可發射子彈具有殺傷力
    之改造手槍一把雖未扣案，惟無法證明業已滅失，且該手槍
    可發射子彈具有殺傷力，亦如前述，自亦屬違禁物，應依刑
    法第38條第1項第1款規定，併予宣告沒收。至經鑑驗試射如
    附表二所示編號一之制式子彈六顆（此制式子彈扣案十顆，
    其中六顆經鑑驗試射，現僅存四顆）、如附表二所示編號二
    之子彈六顆（此子彈扣案十四顆，經取六顆鑑驗試射，其中
    二顆具有殺傷力）、如附表二所示編號三之子彈六顆（此子
    彈扣案十八顆，經取六顆鑑驗試射，其中四顆具有殺傷力）
    及遭被告丁○○擊發完畢之如附表二所示編號四之子彈三顆
    （為被告丁○○擊發後，僅存彈殼三顆、彈頭一個），均已
    失其子彈之性質，無庸再予宣告沒收。又如附表二所示編號
    二之子彈八顆（即除上開經鑑驗試射者外之子彈）、如附表
    二所示編號三之子彈十二顆（即除上開經鑑驗試射者外之子
    彈），並未經試射，尚難認具有殺傷力，是該等子彈，自難
    認係違禁物，爰不予宣告沒收。
據上論斷，應依刑事訴訟法第369條第1項前段、第364條、第299
條第1項前段，槍砲彈藥刀械管制條例第7條第4項、第8條第4項
、第12條第4項，毒品危害防制條例第4條第3項、第19條第1項，
刑法第2條第1項前段、第11條、第38條第1項第1款、第271條第1
項、第55條、第56條（修正前）、第37條第1項、第42條第3項前
段、第51條第4款、第5款，判決如主文。
本案經檢察官蔡薰慧到庭執行職務。
中    華    民    國    95    年    7     月    7     日
                  刑事第十二庭審判長法  官  蔡永昌
                                    法  官  張正亞
                                    法  官  陳榮和
以上正本證明與原本無異。
如不服本判決，應於收受送達後十日內向本院提出上訴書狀，其
未敘述上訴之理由者並得於提起上訴後十日內向本院補提理由書
（均須按他造當事人之人數附繕本）。
                                    書記官  劉麗芬
中    華    民    國    95    年    7     月    10    日
附錄本案論罪科刑法條全文：
槍砲彈藥刀械管制條例第7條：
  未經許可，製造、販賣或運輸火砲、肩射武器、機關槍、衝鋒
  槍、卡柄槍、自動步槍、普通步槍、馬槍、手槍或各類砲彈、
  炸彈、爆裂物者，處死刑、無期徒刑或7 年以上有期徒刑；處
  徒刑者，併科新台幣3,000 萬元以下罰金。
  未經許可，轉讓、出租或出借前項所列槍砲、彈藥者，處無期
  徒刑或5 年以上有期徒刑，併科新台幣1,000 萬元以下罰金。
  意圖供自己或他人犯罪之用，而犯前二項之罪者，處死刑或無
  期徒刑；處徒刑者，併科新台幣5,000 萬元以下罰金。
  未經許可，持有、寄藏或意圖販賣而陳列第一項所列槍砲、彈
  藥者，處5年以上有期徒刑，併科新台幣1,000萬元以下罰金。
  第一項至第三 項之未遂犯罰之。
槍砲彈藥刀械管制條例第12條第4項：
  未經許可，持有、寄藏或意圖販賣而陳列子彈者，處5年以下
  有期徒刑，併科新台幣300萬元以下罰金。
刑法第271條：
  殺人者，處死刑、無期徒刑或10年以上有期徒刑。
  前項之未遂犯罰之。
  預備犯第一項之罪者，處2年以下有期徒刑。
毒品危害防制條例第4條：
  製造、運輸、販賣第一級毒品者，處死刑或無期徒刑；處無期
  徒刑者，得併科新臺幣1,000 萬元以下罰金。
  製造、運輸、販賣第二級毒品者，處無期徒刑或7年以上有期
  徒刑，得併科新臺幣700萬元以下罰金。
  製造、運輸、販賣第三級毒品者，處5年以上有期徒刑，得併
  科新臺幣500萬元以下罰金。
  製造、運輸、販賣第四級毒品者，處3年以上10年以下有期徒
  刑，得併科新臺幣300萬元以下罰金。
  製造、運輸、販賣專供製造或施用毒品之器具者，處1 年以上
  7年以下有期徒刑，得併科新臺幣100萬元以下罰金。
  前五項之未遂犯罰之。
附表一：
┌──┬──────┬─────────────┬───────┬───────┐
│編號│槍枝管制編號│槍      枝      名      稱│查獲地點      │鑑定結果      │
├──┼──────┼─────────────┼───────┼───────┤
│一  │0000000000  │仿COLT廠半自動手槍製造之金│在臺北縣中和市│具殺傷力      │
│    │            │屬玩具手槍換裝土造金屬槍管│自治街民享游泳│              │
│    │            │改造而成之改造手槍壹把（含│池之地下停車場│              │
│    │            │彈匣壹個）。              │查獲          │              │
├──┼──────┼─────────────┼───────┼───────┤
│二  │0000000000  │仿BERETTA 廠84型半自動手槍│同編號一      │具殺傷力      │
│    │            │製造之金屬玩具手槍換裝土造│              │              │
│    │            │金屬槍管改造而成之改造手槍│              │              │
│    │            │壹把（含彈匣個）。      │              │              │
├──┼──────┼─────────────┼───────┼───────┤
│三  │0000000000  │捷克CZ75型口徑9MM （9 ×19│在臺北縣中和市│具殺傷力      │
│    │            │MM ）之 制式半自動手槍壹把│圓通路一○九巷│              │
│    │            │（含彈匣壹個；槍號070009號│一弄四號一樓林│              │
│    │            │）                        │修文住處查獲  │              │
├──┼──────┼─────────────┼───────┼───────┤
│四  │0000000000  │仿BERETTA 廠半自動手槍製造│同編號三      │具殺傷力      │
│    │            │之金屬玩具手槍槍身組合土造│              │              │
│    │            │金屬滑套及土造金屬槍管改造│              │              │
│    │            │而成之改造手槍壹把（含彈匣│              │              │
│    │            │壹個）                    │              │              │
├──┼──────┼─────────────┼───────┼───────┤
│五  │無          │可發射子彈具有殺傷力之改造│未查獲        │              │
│    │            │手槍壹把                  │              │              │
└──┴──────┴─────────────┴───────┴───────┘
附表二：
┌──┬────────────────┬───────────┐
│編號│子        彈        種        類│鑑  驗  試  射  結  果│
├──┼────────────────┼───────────┤
│一  │口徑9mm （9 ×19mm）制式子彈肆顆│具有殺傷力            │
│    │（扣案拾顆，其中先鑑驗試射伍顆，│                      │
│    │後又鑑驗試射壹顆，現存肆顆）    │                      │
│    │                                │                      │
├──┼────────────────┼───────────┤
│二  │土造子彈（具直徑約8mm之金屬彈頭 │先試射之伍顆：其中貳顆│
│    │）捌顆（扣案拾肆顆，其中先鑑驗試│具殺傷力；另顆不具殺│
│    │射伍顆，後又鑑驗試射壹顆，現存捌│傷力                  │
│    │顆）                            │                      │
├──┼────────────────┼───────────┤
│三  │土造子彈（具直徑約7mm之金屬彈頭 │其中肆顆具殺傷力；另貳│
│    │）拾貳顆（扣案拾捌顆，其中鑑驗試│顆不具殺傷力          │
│    │射陸顆，現存拾貳顆）            │                      │
├──┼────────────────┼───────────┤
│四  │口徑9mm （9 ×19mm）制式子彈顆│                      │
│    │（均經丁○○擊發完畢，而僅扣得口│                      │
│    │徑9mm （9 ×19 mm）制 式彈殼顆│                      │
│    │《貳顆彈底標記「P-A RH 9MM LUGER│                      │
│    │」、壹顆彈底標記「93 02 》；彈頭│                      │
│    │壹個）                          │                      │
└──┴────────────────┴───────────┘


司法院資訊處製作；財團法人民間司法改革基金會備份。
